【裁判字號】    98,消債更,15
【裁判日期】    980805
【裁判案由】    更生程序
【裁判全文】
臺灣嘉義地方法院民事裁定            98年度消債更字第15號
聲  請  人  李宗穗即甲○○○○.
代  理  人  汪玉蓮律師
上列當事人因消費者債務清理事件聲請更生，本院裁定如下：
    主  文
債務人李宗穗（身分證統一編號：Ｚ000000000號）自民國九十八
年八月五日上午十時起開始更生程序。
本件命司法事務官進行本件更生程序。
保全處分之聲請駁回。
    理  由
一、按債務人不能清償債務或有不能清償之虞者，得依本條例所
    定更生或清算程序，清理其債務。債務人無擔保或無優先權
    之債務總額未逾新臺幣（下同）1,200萬元者，於法院裁定
    開始清算程序或宣告破產前，得向法院聲請更生。再按債務
    人與金融機構協商成立者，不得聲請更生或清算。但因不可
    歸責於己之事由，致履行顯有重大困難者，不在此限；本條
    例施行前，債務人依金融主管機關協調成立之中華民國銀行
    公會會員辦理消費金融案件無擔保債務協商機制與金融機構
    成立之協商，準用前項之規定。法院開始更生程序之裁定，
    應載明其年、月、日、時，並即時發生效力。法院裁定開始
    更生或清算程序後，得命司法事務官進行更生或清算程序，
    必要時得選任律師、會計師或其他適當之自然人或法人一人
    為監督人或管理人，消費者債務清理條例第3條、第42條第1
    項、第151條第5項、第6項、第45條第1項、第16條第1項分
    別定有明文。
二、本件債務人向本院聲請更生，主張：債務人目前債務新臺幣
    （下同）909,579元，有不能清償債務情事，於消費者債務
    清理條例施行後，曾以書面向最大債權金融機構第一商業銀
    行（下稱第一銀行）請求共同協商債務清償方案，然第一銀
    行並未接受債務人提出之月付款還6,000元之方案，另台新
    國際商業銀行股份有限公司（下稱台新銀行）及臺灣嘉義地
    方法院檢察署犯罪被害人補償審議委員會亦對債務人執行扣
    薪中，每月可支付之協商款項實無法超出前開金額，故協商
    不成立，且未經法院裁定開始清算程序或宣告破產，爰依法
    聲請更生等語。
三、本院之判斷：
(一)經查，債務人主張其所負欠之無擔保或優先權債務總金額未
    超過新臺幣（下同）1,200萬元，且於本件更生聲請前，已
    依消費者債務清理條例第151條規定向最大債權金融機構即
    第一銀行請求共同協商，但協商未能成立等情，業據債務人
    提出債權人清冊、財團法人金融聯合徵信中心個人資料回覆
    書及前置協商不成立通知書為證，應為真實。
(二)債務人前於97年10月至98年2月間任職於福懋興業有限公司
    ，每月薪資約21,951元，至98年3月即失業；而97年間薪資
    所得總額為200,448元，應認債務人每月收入為16,704元，
    有債務人稅務電子閘門資料、福懋興業有限公司公司離職證
    明書及薪資單影本在卷可稽。
(三)債務人主張其每月必要支出包含房租4,000元、水費317元、
    電費245元、電話費1,549元、機車油資1,177元、膳食費
    4,500元等語。查：
 1、按消費者債務清理條例之立法目的，乃在使陷於經濟上困境
    之消費者，得藉由更生或清算程序，清理債務，以妥適調整
    其與債權人之權利義務關係，並非幫助債務人保持其舊有之
    生活水平，或幫助其履行法定扶養義務，故債務人果有不能
    清償債務或有不能清償之虞等情事，其生活程度自應受相當
    之限制，否則對債權人即屬不公，應先敘明。
 2、債務人主張與其弟共同分擔，每月支出房租4,000元、水費
    317元、電費245元，業據其提出房屋租賃契約書及水、電費
    單據為憑，金額尚屬合理，堪可採認；膳食費4,500元亦為
    必要；而債務人主張其支付每月行電話費1,710元，本院審
    酌債務人外務之工作性質及一般最低生活所需，認電話通訊
    費應以每月500元為妥，而機車油資1,177元亦經債務人提出
    單據為證，堪認工作所需交通之必要費用，准予列計；綜上
    ，債務人每月必要支出計10,739元（計算式：4000+317+245
    +4500+500+1177=10739）。
 3、債務人97年間平均每月收入16,704元，另依聲請人提出之臺
    灣雲林地方法院雲院明97年度執庚字第27021號執行命令影
    本、法務部行政執行署嘉義行政執行處嘉執和97年費執字第
    00032158號執行命令影本所示，債權人台新銀行債權額為
    49,911元、另債務人滯納犯罪被害人保護法行政執行事件
    150,467元，每月扣聲請人薪資三分之一約6,666元，此部分
    未納入協商範圍，有財團法人金融聯合徵信中心當事人個人
    信用資料可參，亦經聲請人陳明，而債務人與第一銀行協商
    時，該銀行無法接受債務人提出之每月繳款6,000 元等情，
    有第一銀行98年7月13日陳報狀及公務電話記錄各1份在卷可
    證，足見債務人每月收入扣除前揭必要費用及上開扣薪款項
    後，已為負數，顯不能負擔較前開方案金額更高而使債權銀
    行能接受之債務清償方案。是債務人主張其不能清償債務乙
    節，應為可採。
(四)此外，本件又查無債務人有消費者債務清理條例第6條第3項
    、第8條或第46條各款所定駁回更生聲請之事由存在，則債
    務人聲請更生，與法尚無不符，應予准許，並依首開規定命
    司法事務官進行本件更生程序。另本件更生聲請業經准許，
    債務人前聲請保全處分，已無必要，應予駁回，爰裁定如主
    文。
中    華    民    國    98    年    8     月    5     日
              民事第一庭    法      官  陳俞婷
上為正本係照原本作成
本件不得抗告
中    華    民    國    98    年    8     月    5     日
                            書  記  官  劉怡欣


司法院資訊處製作；財團法人民間司法改革基金會備份。
